臺灣臺北地方法院民事裁定
111年度事聲字第69號
異  議  人  李盈青  

相  對  人  吳姿瑩  
上列當事人間聲請確定訴訟費用額事件，異議人對本院司法事務
官於中華民國111年8月15日所為111年度司聲字第844號裁定聲明
異議，本院裁定如下： 
    主  文
異議駁回。
    理  由
一、按當事人對於司法事務官處理事件所為之終局處分，得於處
    分送達後10日之不變期間內，以書狀向司法事務官提出異議
    ；司法事務官認前項異議有理由時，應另為適當之處分；認
    異議為無理由者，應送請法院裁定之；法院認第1項之異議
    為有理由時，應為適當之裁定；認異議為無理由者，應以裁
    定駁回之。民事訴訟法第240條之4第1項至第3項各有明文。
    又寄存送達，自寄存之日起，經10日發生效力。同法第138
    條第2項亦有明定。異議人就本院司法事務官於民國111年8
    月15日所為111年度司聲字第844號裁定（下稱原處分）不服
    ，聲明異議，該處分於同年8月18日送達予異議人，有送達
    證書於卷可稽（原處分卷第49頁），異議人於同年月22日具
    狀向本院聲明異議（本院卷第9頁收文章），未逾法定10日
    不變期間而屬合法，先予敘明。
二、次按確定訴訟費用額係屬非訟事件，此項聲請之裁定程序，
    僅在審究有求償權之一造當事人所開列之費用項目，及其提
    出支付費用之計算書等證據，是否屬於訴訟費用之範圍，以
    確定應負擔訴訟費用之他造當事人所應賠償其訴訟費用之數
    額。至訴訟費用究應由何人負擔？按何比例負擔？悉依命負
    擔訴訟費用之確定裁判主文定之，不容於確定訴訟費用額之
    程序中，更為不同之酌定（最高法院98年度台抗字第705號
    裁定意旨參照）。申言之，確定訴訟費用額之裁定，僅依非
    訟事件程序審究本案敗訴之當事人應負擔之訴訟費用數額，
    是否屬於訴訟費用之範圍，以確定應負擔訴訟費用之他造當
    事人所應賠償其訴訟費用之數額，並非就本案訴訟之權利存
    在與否為確定，是其償還義務如何，應從命負擔訴訟費用之
    裁判定之，故當事人在該程序中，僅得就各個費用項目是否
    為法律上之訴訟費用、數額之計算有無錯誤加以爭執。至是
    否應負償還費用之義務、按何比例負擔、須否以刑事處罰執
    行結果為負擔費用之前提等，悉依命負擔訴訟費用之確定裁
    判主文定之，均不容於確定訴訟費用額之程序中主張，或為
    不同之酌定。
三、異議意旨固以：
　㈠本件解除契約事件台灣高等法院10年度上字第1151號確定判
    決主文所命第一、二審訴訟費用，係由被上訴人即相對人及
    大衛迪里昂阿豐索(DAVIDDELEONAFONSO，下稱大衛迪里昂阿
    豐索)二人共同負擔二十分之一，依民事訴訟費用法第85條
    規定，相對人應負擔之訴訟費用，及異議人應給付給被上訴
    人之訴訟費用，皆應由相對人及大衛迪里昂阿豐索二人平均
    分擔始為正當。本件確定訴訟費用額之裁定，卻於理由錯誤
    表示本件系爭第一、二審訴訟費用由上訴人即本件異議人負
    擔20分之19，餘由被上訴人即本件相對人(單指吳姿瑩一人)
    負擔云云，顯有重大違誤。
　㈡裁定理由又謂「經查，聲請人(亦僅指吳姿瑩一人，非被上訴
    人二人)起訴時已繳納第一審裁判費··」云云，所述皆與事
    實不符，蓋其繳納裁判費者皆為該解除契約事件之原第一審
    原告即第二審被上訴人二人，並非本裁定事件聲請人吳姿瑩
    一人耳!是本件確定訴訟費用額之裁定，單獨臚列吳姿瑩一
    人為聲請人，顯與台灣高等法院110年度上字第1153號確定
    判決主文所命負擔訴訟費用之被上訴人二人不符，亦與前述
    民事訴訟法第85條第1項前段規定不符，相對人自得對之提
    起異議，祈鈞院鑒核，迅賜妥為更正前稱違誤。
四、惟查，相對人與大衛迪里昂阿豐索前以系爭本案事件對異議
    人起訴請求解除契約，經本院108年度重訴字第1300號第一
    審判決主文諭知訴訟費用由異議人負擔，嗣經異議人提起上
    訴，經臺灣高等法院110年度上字第1151號第二審判決部分
    廢棄確定，並於主文諭知第一、二審訴訟費用由上訴人即本
    件異議人負擔20分之19，餘由被上訴人即本件相對人及大衛
    迪里昂阿豐索負擔乙節，有上開判決附卷可考，而系爭本案
    事件之訴訟費用，計有相對人所繳納之第一審裁判費新臺幣
    （下同）321,760元，另有不動產初勘費用5,000元、不動產
    鑑定費用103,000元、不動產估價費160,000元，合計589,76
    0元；異議人上訴所繳納之裁判費為41,149元等情，亦有裁
    判費繳納收據、社團法人台灣省土木技師工會函、收據及電
    子發票證明聯、信義不動產估價師聯合事務所收據等件為證
    ，故原處分依110年度上字第1151號確定判決主文關於訴訟
    費用負擔之諭知及相對人所檢附之上開收據，核定異議人應
    賠償相對人所繳納之第一審裁判費為558,215元（計算式：5
    89,760×95%－41,149×5%=558,215，元以下四捨五入），因認
    異議人應繳付相對人之訴訟費用額為558,215元，經核並無
    違誤。異議人雖不服，對原處分聲明異議，並稱本件訴訟費
    及異議人應給付之訴訟費用，皆應由相對人與大衛迪里昂阿
    豐索2人平均分擔始為正當云云，惟核上開訴訟費用收據所
    載繳款人確實均為相對人一人，並未記載相對人與大衛迪里
    昂阿豐索2人，本件衡以相對人確實有繳納如前所述之訴訟
    費用，業經提出上開費用之收據及發票等件為證，至相對人
    與大衛迪里昂阿豐索間就訴訟費用有無分擔額之約定，或因
    其他依法應負之責任致分擔比例變更，或相對人繳納或受領
    之費用數額超過應分擔比例等事項，則屬相對人與大衛迪里
    昂阿豐索間內部分擔、分受或先行墊付，得否相互請求返還
    之問題，不影響本件就相對人確實已支出之訴訟費用確定異
    議人與相對人應負擔訴訟費用數額之認定，且法無明文確定
    訴訟費用額事件之聲請，應由共同訴訟人一同聲請，始為適
    法，故異議人前開異議事實之主張，自屬無據。是異議意旨
    指摘原裁定不當，求予廢棄，為無理由，應予駁回。 
五、據上論結，本件異議為無理由，爰依民事訴訟法第240條之4
    第3項後段，裁定如主文。 　　
中　　華　　民　　國　　111 　年　　9 　　月　　12　　日
                  民事第八庭    法　官　陳宣每
以上正本係照原本作成。
如不服本裁定應於送達後10日內向本院提出抗告狀，並繳納抗告
費新臺幣1,000元。
中　　華　　民　　國　　111 　年　　9 　　月　　12　　日
                                書記官　連晨宇